【裁判字號】    88,訴,411
【裁判日期】    900724
【裁判案由】    給付貨款
【裁判全文】
臺灣苗栗地方法院民事判決  八十八年訴字第四一一號
    原      告  高林紡織廠股份有限公司
    法定代理人  甲○○
    被      告  湯登湖即新發企業社
右當事人間給付貨款事件，本院判決如左：
    主      文
被告應給付原告新台幣壹拾肆萬貳仟肆佰陸拾柒元，及自民國八十九年六月二十三日
起至清償日止，按年息百分之五計算之利息。
原告其餘之訴駁回。
本判決第一項於原告以新台幣肆萬柒仟伍佰元供擔保後，得假執行；但被告如於假執
行程序實施前，以新台幣壹拾肆萬貳仟肆佰陸拾柒元為原告預供擔保後，得免為假執
行。
原告其餘假執行之聲請駁回。
    事實及理由
一、原告請求之法定遲延利息部分，原請求自支付命令送達翌日即民國八十八年八月
    三十一日起至清償日止之法定遲延利息，嗣八十九年六月二十二日庭呈準備書狀
    ，聲明請求縮減為自本訴狀繕本送達翌日即八十九年六月二十三日起至清償日止
    ，按年息百分之五計算之利息，核與民事訴訟法第二百五十五條第一項第三款規
    定相符，應予准許。
二、原告主張：
  （一）兩造素有生意往來，被告於八十八年三月起陸續向原告訂購乾布等貨物，累
        計貨款達新台幣（下同）五百八十八萬六千零八十五元。原告於被告訂貨後
        ，均依其指定，將該貨品送至跆銘倉管部進行整布，嗣原告於五月初向其請
        領貨款，被告即以其所簽發發票日為八十八年七月十九日，票面金額一百八
        十萬元之支票一紙作為部分貨物之價金，原告遵期提示竟遭退票（此部分另
        訴請求），餘款尚有四百零八萬六千零八十五元之貨款未獲支付，原告屢催
        未果。
  （二）被告對上揭貨款金額並不爭執，辯稱曾將一批布料交由原告出售抵充貨款，
        惟被告提供該批布料時，聲明出售之價格應經其認可，而該批布料係庫存品
        ，經詢價每碼僅五元，被告並不同意以此價格出售，此有兩造間往來之存證
        信函為憑，尤以被告於八十八年八月四日台中法院郵局第四一八八號存證信
        函明載「台端對本人所寄放之布料絕不可私自出售，謹此通知。」益明兩造
        間被告交付之加工布料之價額，並未達成合意，被告即無由主張抵銷。
  （三）依被告八十九年一月三日答辯狀所載附表一之加工布料上載被告自行所主張
        之單價，與證人鄭富所提出之小紙條所載並不相符。證人鄭富所稱證明該批
        貨物之單價多少錢，既係存在欣泰達公司之貨物，而不及於帝諾、大華公司
        ，縱如被告自行計算之價格所示，由欣泰達公司所載貨物亦僅一九五萬餘元
        ，常情，原告不可能僅以此筆貨物為全部抵銷之行為。如果欲載回抵銷之貨
        物品名、數量不明，縱知其單價，亦無法計算金額，即無從為簡單計算，原
        告至愚亦不可能會同意，賣的超過會退錢給被告，不夠就算了。證人鄭於八
        十九年九月五日言詞辯論時之證詞，其迴護被告之情，至為明顯。
  （四）被告於九十年四月十九日答辯狀（二）所附證物即被告所稱會算計算紙，載
        明「新發應支付高林公司貨款明細」，因此，上載四、五、六、七月之應收
        款，即表明被告之應付款項。其上固然有記載「大華轉高林200/200PV
        94533y 200/100未上膠  11198y 700/190T 77348y」固為原告公司股東之筆
        跡，但此均係表明被告之應付款若干，及從大華載回之貨物批號及數量，並
        未記明單價，此係交由被告以證明確有載回之貨物品名及數量，如被告自行
        或委由他人於嗣後再行填入單價及總價，因非原告所載，不生合意之效果等
        語。並聲明：(1)被告應給付原告四百零八萬六千零八十五元，及自本訴狀繕
        本送達翌日起至清償日止，按年息百分之五計算之利息。(2)訴訟費用由被告
        負擔。(3)原告願供擔保，請准宣告假執行。
三、被告則以：
  （一）被告平日向原告購買原布料經染色植絨加工後出售予皮包製造廠商，因受皮
        包製造廠訂貨後違約之連鎖反應，致被告一時周轉不靈，而積欠原告貨款四
        百零八萬六千零八十五元未償，另簽發面額一百八十萬元之票據予原告，屆
        期退票（此部分原告另案於八十八年度苗簡字第六八九號請求），合計被告
        積欠原告之債務總額為五百八十八萬六千零八十五元。
  （二）被告因受鑫順植絨股份有限公司（以下簡稱鑫順公司）詐購布料等貨品，於
        八十八年五月二十九日，訴外人即信富染整廠董事長鄭富發現鑫順公司經營
        有異，乃邀同其他受害廠商前來鑫順公司要求提前兌現貨款票據，否則應由
        廠商取回，嗣鑫順公司同意鄭富、被告及另二家廠商取回其貨品，並由鄭富
        將貨品運回其所營欣泰達上膠股份有限公司（以上簡稱欣泰達公司）、帝諾
        工業股份有限公司（以下簡稱帝諾公司）倉庫堆放，再於其後二、三日將所
        載返置於上開二公司倉庫之貨品平分四份，經抽籤後由鄭富、被告及另二位
        債權人廠商各取一份，但被告之分得之貨品仍暫放於欣泰達公司及帝諾公司
        之倉庫內。
  （三）因被告受騙之貨品係購自原告公司，原告公司恐受鑫順公司波及，乃要求被
        告予以解決，被告不得不同意原告於同年六月二日起至同年月五日止，前往
        被告之加工廠商大華上膠有限公司（以下簡稱大華公司），載走被告委託大
        華公司加工之原布料及加工後之半成品，用以折抵被告積欠原告之貨款。其
        後數日，兩造在被告公司商議前揭原告載返貨品折價之標準，首先確認被告
        應給付之貨款尚欠六百三十三萬三千九百九十四元，推舉鄭富就前開大華公
        司載返之貨品計價，經鄭富核算200/200PU 每碼十八元、尼絨每碼三十八元
        、特多龍每碼二十八元、70D 每碼十二元，兩造對此單價均無意見，並由被
        告公司職員據以核計總價為二百九十四萬六千八百三十七元。惟原告公司對
        於自大華公司貨物折抵債務仍嫌不足，要求前往上開欣泰達公司、帝諾公司
        載回被告向順鑫公司取回之受害貨品，用以折抵債務，並於原告載走後，依
        其載走之數量，根據鄭富議定之單價，核計總價分別為：欣泰達公司載返之
        貨品價值共為一百九十五萬七千四百六十六元，帝諾公司載返之貨品共為四
        十五萬四千七百四十八元，原告另自被告企業社載返之商品金額共為三十八
        萬四千五百六十七元。上述全部商品之價額總計為五百七十四萬三千六百十
        八元。從而，被告積欠原告之票款及貨款金額債務，業經兩造於原告載返之
        貨品之時折價抵銷完畢，原告仍起訴請求被告應支付本件票款及貨款，應非
        有理由。
  （四）至於原告另主張被告以存證信函阻止其出售前揭載返之貨品，而主張被告不
        得以系爭載返之貨品抵債乙節。經查本件原告載返之貨物均係被告向原告買
        得之商品，原告出售該商品給被告之價格遠超過其以存證信函告知被告之價
        格，且經鄭出面與原告議定折價之標準，詎原告仍以存證信函告知每碼五元
        之售價云云，故被告不得不以存證信函答覆原告不同意來函之意旨，其原意
        係重申應以兩造會算之價格為標準之謂。事實上兩造間之債權債務關係，早
        於原告載返其商品，並約定各項單價時，即已抵銷完畢，即便原告嗣以存證
        信函通知其擬出售之價格，亦無法將已消滅之債務回復原狀等語，資為抗辯
        。並聲明：(1)原告之訴及其假執行之聲請均駁回。(2)訴訟費用由原告負擔。
        (3)如受不利益之判決，願供擔保請准宣告免為假執行。
四、兩造不爭執之事實：
  （一）被告向原告購買胚布等貨品，兩造會算自八十八年五月至同年七月十八日尚
        未付之貨款共七百三十三萬三千九百九十四元，扣除被告預付款一百萬元，
        尚餘未付貨款六百三十三萬三千九百九十四元，嗣被告給付部分貨款，尚欠
        貨款總額為五百八十八萬六千零八十五元。
  （二）上開貨款中，被告簽發票號ＮＡ0000000號，面額一百八十萬元支票
        乙紙予原告，作為清償貨款之用，因屆期不獲兌現，原告乃另案請求給付票
        款（本院八十八年度苗簡字第六八九號）。
  （三）被告因受鑫順公司詐購布料等貨品，原告乃經被告同意自大華公司、欣泰達
        公司、帝諾公司等處載返部分貨品，其品名、數量分別如附表所示。
五、得心證之理由：
    本件兩造爭執之處，應在於原告自大華公司等處載返之貨品，是否作為抵銷被告
    所欠之貨款？若係抵銷部分貨款，兩造就貨品單價有無達成協議？抵銷貨款總額
    為若干？
  （一）原告主張被告提供該批布料交由原告載回時，聲明出售之價格應經其認可，
        而該批布料係庫存品，經詢價每碼僅五元，被告並不同意以此價格出售，兩
        造間被告交付之加工布料之價額，並未達成合意，被告即無由主張抵銷等語
        ；被告則辯稱原告載返之上開貨品，兩造經訴外人鄭富協調達成原告已載返
        之貨品單價，自大華公司載返之貨品總價二百九十四萬六千八百三十七元，
        自欣泰達公司載返之貨品總價為一百九十五萬七千四百六十六元，帝諾公司
        載返之貨品為四十五萬四千七百四十八元，原告另自被告企業社載返之貨品
        金額共為三十八萬四千五百六十七元。原告載返之上開全部貨品之價額總計
        為五百七十四萬三千六百十八元。從而，被告積欠原告之票款及貨款金額債
        務，業經兩造於原告載返之貨品之時折價抵銷完畢等語。經查：證人鄭富證
        稱：「當初我是信富染整公司與新發企業社被鑫順公司倒帳：：到鑫順公司
        搬貨到我股東欣泰達公司，由四家公司分，湯登湖（即被告）分其中一份，
        湯先生說那些貨要搬到高林公司，因他（指被告）欠他（指原告）很多錢，
        還沒載到高林公司以前，高林負責人甲○○，還有被告，他們有請我證明該
        批貨的單價多少錢，他們二人都有同意：：。」（八十九年九月五日言詞辯
        論筆錄）、「（協調時，兩造對單價有無談好？）他們問我單價，我告訴他
        們單價：：」、「後面的單價、總價是誰寫的？）我去的時候，總碼數已經
        寫好了，單價還沒有寫，但已經談好了，我去以後，單價談好，兩造同意，
        高林公司的人拿去給他們的職員計算：：」、「欣泰達、帝諾的部分，我去
        的時候，兩造就被告欠原告的總價款就已經講好了，詳細數量我不知道：：
        隨後統計總價後，被告還欠原告一些錢，所以才會提議到我的倉庫去載貨（
        欣泰達、帝諾的部分）。」、「（欣泰達、帝諾要去載的時候，如何決定單
        價？）兩造問我行情多少錢，我告訴他們，他們都有同意。」等語，證人即
        代表原告之原告股東高清山亦證稱：「（新發應支付高林公司貨款明細，上
        半部是否你記載的？）第一部分全部是我記載的，第二部分大華轉高林品名
        和碼數是我記載的。」、「（你寫此份明細的用意為何？）他（指被告）欠
        我們貨款，我們載貨回來抵帳：：。」等語。且被告因受鑫順公司詐購貨品
        ，原告恐受波及，乃經原告同意載返貨品，其目的衡情亦係抵償被告所積欠
        之貨款，否則原告何以於所有權已移轉被告後，再行載返上開貨品。至被告
        嗣因收到原告寄發之存證信函告知每碼布料五元，乃又對原告發存證信函表
        示此價格絕非當初兩造約定折現充抵貨款價格，並表示被告不可私自出售云
        云，因兩造已約定以原告載返之貨品抵銷貨款，已如前述，故被告縱有此表
        示，亦不能憑單方之意思表示，變更兩造原來抵銷貨款之約定。原告主張不
        足採信，被告前開所辯堪信為真實。
  （二）被告提出之「新發應支付高林公司貨款明細」，其中第二部分（大華轉高林
        ）其品名及碼數為原告代理人高清山所書寫，其後之單價及總價為原告公司
        所書寫及核算，其餘部分之單價亦係兩造同意，業經證人鄭富證述明確，故
        兩造抵銷之貨款價額，應依上開「新發應支付高林公司貨款明細」所列計算
        。
  （三）依上開「新發應支付高林公司貸款明細」所列，原告自大華公司載返貨品價
        額共為二百九十四萬六千八百三十七元、自欣泰達公司載返貨品價額共為一
        百九十五萬七千四百六十六元、自帝諾公司載返貨品價額共為四十五萬四千
        七百四十八元、自原告企業社載返貨品價額共為三十八萬四千五百六十七元
        ，其計算方式如附表所示，總計原告載返貨品之價額為五百七十四萬三千六
        百十八元，亦即被告積欠原告貨款五百八十八萬六千零八十五元，其中五百
        七十四萬三千六百十八元，已因原告載返貨品而抵銷債務，被告僅尚積欠原
        告貨款十四萬二千四百六十七元。
  （四）從而，原告請求被告給付貨款於十四萬二千四百六十七元，及自八十九年六
        月二十二日庭呈準備書狀繕本送達翌日（即八十九年六月二十三日）起至清
        償日止，按年息百分之五計算之利息，為有理由，應予准許；逾此範圍之請
        求，為無理由，應予駁回。
  （五）因本案事證已臻明確，兩造其餘主張陳述及所提之證據，均與判決結果無影
        響，毋庸再予審酌，附此敘明。
  （六）兩造陳明願供擔保，聲請宣告假執行或免為假執行，經核原告勝訴部份，合
        於法律規定，爰分別酌定相當之擔保金額宣告之；原告其餘假執行之聲請，
        因訴之駁回而失所依據，不予准許。
六、訴訟費用負擔、假執行及免為假執行之依據：民事訴訟法第七十九條但書、第三
    百九十條第二項、第三百九十二條。
中      華      民      國    九十      年      七      月    二十四    日
                                    臺灣苗栗地方法院民事庭
~B法      官  宋國鎮
右為正本係照原本作成。
如對本裁定抗告須於裁定送達後二十日內向本院提出上訴狀。
中      華      民      國    九十      年      七      月    二十四    日
~B法院書記官  黃秀娟
附表：
┌─────────┬──────┬──────┬──┬──────┐
│載 運 地 點       │品  名      │數量（碼）  │單價│ 金額（元） │
├─────────┼──────┼──────┼──┼──────┤
│自大華公司載返    │200/200PU   │94533y      │18  │0000000     │
│                  ├──────┼──────┼──┼──────┤
│                  │200/100     │11198y      │14.5│162371      │
│                  │未上膠      │            │    │            │
│                  ├──────┼──────┼──┼──────┤
│                  │70D/190T    │77348y      │14  │0000000     │
│                  ├──────┴──────┴──┼──────┤
│                  │合         計                   │0000000     │
├─────────┼──────┬──────┬──┼──────┤
│自欣泰達公司載返  │染定        │8766y       │    │            │
│                  │            ├──────┤    │            │
│                  │            │7414y       │12  │307320      │
│                  │            ├──────┤    │            │
│                  │            │9430y       │    │            │
│                  ├──────┼──────┼──┼──────┤
│                  │植絨        │3220y       │28  │90160       │
│                  │            ├──────┼──┼──────┤
│                  │            │2800y       │38  │106400      │
│                  │            ├──────┼──┼──────┤
│                  │            │2412y       │28  │67536       │
│                  │            ├──────┼──┼──────┤
│                  │            │1721y       │28  │48188       │
│                  │            ├──────┼──┼──────┤
│                  │            │2300y       │38  │87400       │
│                  │            ├──────┼──┼──────┤
│                  │            │2900y       │28  │81200       │
│                  │            ├──────┼──┼──────┤
│                  │            │1400y       │38  │53200       │
│                  │            ├──────┼──┼──────┤
│                  │            │2930y       │28  │82040       │
│                  │            ├──────┼──┼──────┤
│                  │            │900y        │38  │34200       │
│                  ├──────┼──────┼──┼──────┤
│                  │染定        │9155y       │12  │303816      │
│                  │            ├──────┤    │            │
│                  │            │16163y      │    │            │
│                  ├──────┼──────┼──┼──────┤
│                  │植絨        │1914y       │38  │72732       │
│                  │            ├──────┼──┼──────┤
│                  │            │1130y       │28  │126840      │
│                  │            ├──────┤    │            │
│                  │            │3400y       │    │            │
│                  │            ├──────┼──┼──────┤
│                  │            │3300y       │    │            │
│                  │            ├──────┤    │            │
│                  │            │2750y       │38  │381634      │
│                  │            ├──────┤    │            │
│                  │            │2050y       │    │            │
│                  │            ├──────┤    │            │
│                  │            │1943y       │    │            │
│                  │            ├──────┼──┼──────┤
│                  │            │4100y       │28  │114800      │
│                  ├──────┴──────┴──┼──────┤
│                  │合         計                   │0000000     │
├─────────┼──────┬──────┬──┼──────┤
│自帝諾公司載返    │75D         │18000y      │12  │216000      │
│                  ├──────┼──────┼──┼──────┤
│                  │植絨        │3200y       │28  │89600       │
│                  ├──────┼──────┼──┼──────┤
│                  │75D         │6212y       │12  │149148      │
│                  │            ├──────┤    │            │
│                  │            │6217y       │    │            │
│                  ├──────┴──────┴──┼──────┤
│                  │合         計                   │454748      │
├─────────┼──────┬──────┬──┼──────┤
│自被告企業社載返  │70D黑       │1350y       │47  │121025      │
│                  ├──────┼──────┤    │            │
│                  │70D咖啡     │1225y       │    │            │
│                  ├──────┼──────┼──┼──────┤
│                  │420D        │2125y       │32  │68000       │
│                  ├──────┼──────┼──┼──────┤
│                  │210D PU 綠  │4840y       │20  │96800       │
│                  ├──────┼──────┼──┼──────┤
│                  │420D PU     │4702y       │21  │98742       │
│                  ├──────┴──────┴──┼──────┤
│                  │合         計                   │384567      │
└─────────┴────────────────┴──────┘


司法院資訊處製作；財團法人民間司法改革基金會備份。
